臺灣屏東地方法院刑事判決　　　　　　　95年度重訴字第18號
公　訴　人　臺灣屏東地方法院檢察署檢察官
被　　　告　甲○○
選任辯護人　楊四海律師
上列被告因殺人案件，經檢察官提起公訴（95年度偵字第6404號）
本院判決如下：
    主  文
甲○○殺人，處無期徒刑，褫奪公權終身。
    事  實
一、甲○○因與駕駛砂石車為業之黃明群均與某鄭姓女子有親密
    往來而偶生磨擦，心存芥蒂，甲○○為製造機會與黃明群溝
    通、談判，於民國95年10月9 日晚間6 時22分許，以行動電
    話佯僱黃明群於次日外出載運砂石，旋於95年10月10日上午
    7 時許，駕駛租得之車牌號碼XX-4460 號自用小貨車，攜帶
    保力達飲料、免洗杯，並持其平日修整作物棚架使用之木鎚
    1 支、削尖螺絲起子1 把以供防身，至約定地點即屏東縣高
    樹鄉○○村○○○○○道路（鹽樹高分26右分49號電桿）旁
    與黃明群會合，隨即因與黃明群在該處路旁分飲保力達飲料
    時，為當日工資問題發生衝突、推擠，詎甲○○竟萌殺人犯
    意，自其所駕自用小貨車上取出上開預藏之木鎚、削尖螺絲
    起子，朝見狀轉身閃避之黃明群後腦重擊1 下，嗣黃明群受
    創回身以手遮擋，甲○○又以木鎚重擊其前額1 下，造成黃
    明群不支趴倒在地，乃甲○○更以螺絲起子猛刺其後背6 下
    ，並隨黃明群掙扎滾落路旁排水溝後，亦跳入溝中以上開木
    鎚持續重擊其頭部約10下，終至黃明群因背部穿刺傷合併血
    氣胸而當場死亡。嗣甲○○殺人後，雖即駕原車駛離現場並
    丟棄上開兇器後，逃往臺北縣五股鄉躲藏，仍為警依目擊證
    人描述及通聯紀錄而循線查獲到案。
二、案經屏東縣警察局里港分局報告及黃明群之女乙○○訴由臺
    灣屏東地方法院檢察署檢察官偵查起訴。
    理  由
一、證據審查部分：
  (一)按被告以外之人（含證人、鑑定人、告訴人、被害人、共同
    被告等）於審判外之陳述雖不符刑事訴訟法第159 條之1 至
    之4 等4 條之規定，而經當事人於審判程序同意作為證據，
    法院審酌該言詞陳述或書面陳述作成時之情況，認為適當者
    ，亦得為證據，刑事訴訟法第159 條之5 第1 項定有明文。
    其立法意旨在於傳聞證據未經當事人之反對詰問予以核實，
    原則上先予排除，惟若當事人已放棄反對詰問權，於審判程
    序中表明同意該等傳聞證據可作為證據；基於尊重當事人對
    傳聞證據之處分權，並充實證據資料以利真實發見，強化言
    詞辯論功能，使訴訟程序得以順暢進行，上開傳聞證據亦均
    具有證據能力。
  (二)本件公訴人提出證人劉家鐘、溫明愛、劉光逢、陳聯鈞、邱
    朝瑞、鄭素梅於警詢及偵查中經具結後向檢察官所為之陳述
    ，證人蕭富雄、陳志成、徐丁進、蔡朝成於警詢中之證述，
    及屏東縣警察局里港分局查訪紀錄表、行動電話來電顯示紀
    錄、法醫驗斷書、法務部法醫研究所鑑定書、相驗屍體證明
    書、內政部警政署刑事警察局鑑驗書、行動電話使用人查詢
    紀錄表等證據方法，除據被告甲○○於本院行準備程序時明
    示同意採為證據，茲依其：1.證人警詢筆錄之製作，均係警
    員在日常辦公所在之警局內依法詢問，並以全程錄音方式擔
    保過程之正當性，詢畢並由受詢人審視記載內容後簽名以示
    與所述意旨相符，不當製作之可能性極低；2.證人於偵查中
    向檢察官所為之陳述，除均已踐行法定具結程序以為真實性
    之擔保，依現有卷證復不能認為有何顯不可信之情況；3.行
    動電話來電顯示紀錄、行動電話使用人查詢紀錄表係電信公
    司大量利用電腦系統為輔助工具自動記錄及傳輸顯示之機械
    性作為，依其製作方式及與其他以同一方式儲存處理之龐大
    不特定用戶資料間之存在關係，幾無單筆發生錯誤或遭篡改
    之可能；4.法醫驗斷書、法務部法醫研究所鑑定書、相驗屍
    體證明書、內政部警政署刑事警察局鑑驗書、屏東縣警察局
    里港分局查訪紀錄表係具有公務員身分之法醫師、司法警察
    依檢察官督同指揮，本於職務地位及專業能力以輔助檢察官
    偵查作為而製作之證明及紀錄文書，依現有卷證亦無可認為
    有何顯不可信之情況，均應認為有證據能力。
二、前揭犯罪事實，除據被告甲○○於警、偵詢中，及本院審理
    時自白殺人之全部過程情節，及在偵查中坦承因與鄭姓女子
    相關事件對黃明群懷恨在心而將其約出說清之動機（偵卷第
    15頁），並因預見可能發生衝突而預藏木槌、螺絲起子防身
    （偵卷第14頁）等情外，並經證人即因在現場附近農地工作
    而目擊2 人衝突之夫妻劉家鐘、溫明愛；證人即事前曾見被
    告與黃明群及渠2 人所駕車輛出現現場之路人劉光逢、陳聯
    鈞；證人即將上開自用小貨車出租予被告之人邱朝瑞，及證
    人即渠2 人共同之友人鄭素梅於警詢、偵查中證述綦詳，證
    人即事發後以電話報案之人蕭富雄、陳志成於警詢中陳明在
    卷，復有內政部警政署刑事警察局就上開被告租得自用小貨
    車上採得血跡鑑定，判定與黃明群之DNA 型別相符所製作之
    95年11月14日刑醫字第0940154221號鑑驗書、呈現案發當日
    黃明群所持手機曾撥打被告電話之螢幕顯示紀錄翻拍照片、
    行動電話使用人查詢紀錄，及現場與採證照片50幀在卷可稽
    ；又黃明群死亡時，其身體所受外傷略為兩側背部共有6 處
    穿刺傷，右前額、頂部、右耳後、左顳部、左枕部有外觀略
    與被告供述所持木槌槌頭外緣均為圓弧形狀之裂傷共約12處
    ，雙手並有數量不等之瘀傷，經相驗、解剖鑑定結果，其死
    因係背部穿刺傷合併血氣胸等情，有法醫驗斷書、法務部法
    醫研究所（95）醫鑑字第1988號鑑定書、臺灣屏東地方法院
    檢察署95相甲字第575 號相驗屍體證明書、相驗及解剖照片
    15幀附卷可按。
三、訊據被告甲○○於本院審理時，對其當日要約黃明群外出之
    目的，固改稱純粹係僱請其載運砂石，而攜帶木槌、螺絲起
    子之目的乃計畫於載運砂石後轉往搭設作物棚架使用，並未
    預見衝突云云。惟姑不論其在本院審理時，對於所稱以每日
    新臺幣（下同）6,500 元之高價僱請黃明群往返運送砂石之
    目的地及計畫內容何在，除表示係隨機找尋不特定之砂石廠
    購買砂石，並運往高雄地區不固定之建材行販售，並未事前
    約定云云，顯與一般事理有異外，其所稱當日除黃明群外，
    並未再要約他人前來云云（本院卷第159 頁反面），亦與其
    在偵查中自白前揭時地與黃明群會合後，曾告以將「再等另
    一台車來」（偵卷第13頁）之情節不符，茲以黃明群為求工
    作賺錢，於前揭國慶假日（10月10日）清早6 、7 點即外出
    與被告甲○○會合，苟非以為另有等候之原因存在，豈有任
    令於碰面後不即時開工，反而閒坐路旁享用飲料，浪費時間
    之理，是被告甲○○上開於本院審理時翻異之詞，顯不可採
    ，其前揭時地係藉口僱用黃明群在先，嗣後並謊稱尚需等候
    他人前來而伺機與其談判之事實，堪予認定。
四、另就公訴意旨雖以被告甲○○除要約黃明群談判外，於事前
    更已預謀設計下手殺人，惟依前引鑑定驗斷書及卷附被告刑
    事檔案照片所示，黃明群身長169 公分，較身高約166 至16
    8 公分之被告甲○○更為高大，苟被告甲○○前揭時間要約
    黃明群於次日外出時，即已預謀並計畫殺害之，則其縱未考
    慮選擇較隱密之時間、地點，並避免他人得悉黃明群係因自
    己要約外出而受害，亦無不考慮以自己略處劣勢之身材，僅
    憑預藏之木鎚、起子，打鬥間是否必有勝算之理，然縱觀本
    件客觀情節，被告甲○○不僅自行出面要約黃明群，並選擇
    日間常人外出活動之時間，將黃明群約至上開常有人車往來
    之道路旁，復令兩車醒目停放該處，而提供黃明群飲用之飲
    料，猶非烈酒或其他足以影響人之意識、減損運動能力之物
    ，此觀前開法醫鑑定書所載黃明群經解剖、化驗結果，未發
    現其檢體中含任何鎮靜安眠藥及其他常見毒藥物成分等旨至
    明。
五、綜上所述，本件依現有卷證固不能證明被告甲○○前開時間
    要約黃明群外出時，即已預謀並計畫殺人，然依其事發當時
    下手攻擊黃明群之部位，均為人體重要臟器所在之頭、背等
    處，稍一不慎，即有致命之危險，其使用之武器，並係以對
    人體存有重大危險性之槌子及削尖螺絲起子，攻擊強度及次
    數並造成黃明群後背部6 處深入肺葉之穿刺傷、頭顱各部受
    有大幅裂傷12處，堪認其下手之狠，主觀上確有致黃明群於
    死之認識及意欲，客觀上並造成黃明群死亡之結果，是被告
    甲○○自白故意殺人，堪認與事實相符，其犯罪事證已臻明
    確，應依法論科。
六、核被告甲○○所為，係犯刑法第271 條第1 項之殺人罪。爰
    審酌被告甲○○之年齡、品行、智識能力、犯罪動機、手段
    、情狀，其為43年8 月20日出生、受有小學畢業教育程度、
    以擔任司機為業之人，有警詢年籍等資料在卷可參，本件犯
    罪時已逾半百，前無因犯罪經法院判刑確定之紀錄，有臺灣
    高等法院被告前案紀錄表及臺灣屏東地方法院檢察署刑案資
    料查註紀錄表各1 份在卷可按，素行尚可，本件因男女關係
    致生糾紛而懷恨在心，持械佈局與被害人談判衍生衝突而起
    意殺人之犯罪動機，以木鎚、削尖螺絲起子多次猛力攻擊他
    人頭部、背部之情節，手法殘忍，致人於死之意念甚堅，造
    成被害人頭顱、後背等部位傷痕累累並曝屍鄉間路旁排水溝
    渠，死狀甚慘，又公訴意旨就其犯行雖求處死刑，然其經本
    院囑託財團法人臺灣省私立高雄仁愛之家附設慈惠醫院鑑定
    結果，固認為犯罪時意識清楚，犯罪行為非受精神症狀影響
    所致，應未達精神障礙或其他心智缺陷至不能或減輕其行為
    辨識能力之情形，然推估其智能程度僅有中下至邊緣之智力
    水準，有該院96年8 月15日96附慈精字第0962336 號函附精
    神鑑定書在卷可參，以其智力程度，復僅受有小學畢業之教
    育，對於面對衝突之防免、解決及情緒之處理技巧與能力，
    原難與一般程度並受相當教育薰陶涵養之人同視，及其犯罪
    後均能坦認犯行，非無可留待觀察其心性本能之餘地，尚難
    認有令與人世社會永久隔絕之必要，及其犯罪迄今仍遲未與
    被害人家屬成立和解以填補損害之犯後態度等一切情狀，量
    處如主文之刑，並依刑法第37條第1 項之規定，宣告褫奪公
    權終身。
七、未扣案而供被告甲○○本件犯罪使用之木鎚1 支、螺絲起子
    1 把，於被告犯罪後已經丟棄湮滅而滅失，業據其供述在卷
    ，依現有卷證復無跡證可認為尚存在，爰不另為沒收之諭知
    ，併此敘明。
據上論斷，依刑事訴訟法第299 條第1 項前段，刑法第271 條第
1 項、第37條第1 項，判決如主文。
本院經檢察官許英輝到庭執行職務
中　　華　　民　　國　　96　　年　　11　　月　　6 　　日
                  刑事第二庭  審判長法　官　黃國永
                                    法　官　蘇碧珠
                                    法　官　陳松檀
以上正本證明與原本無異。
如不服本判決應於收受本判決送達後10日內向本院提出上訴書狀
，其未敘述上訴理由者，並得於提起上訴後10日內向本院補提理
由書狀（均須按他造當事人之人數附繕本）「切勿逕送上級法院
」
中　　華　　民　　國　　96　　年　　11　　月　　6 　　日
　                                書記官  林祥玉
附錄本案判決論罪法條：
中華民國刑法第271條
殺人者，處死刑、無期徒刑或10年以上有期徒刑。
前項之未遂犯罰之。
預備犯第1 項之罪者，處2 年以下有期徒刑。
